【裁判字號】    99,台上,7313
【裁判日期】    991125
【裁判案由】    違反毒品危害防制條例
【裁判全文】
最高法院刑事判決            九十九年度台上字第七三一三號
上  訴  人  張烽騏原姓名張克.
選任辯護人  邱鎮北律師
上  訴  人  李俊緯
選任辯護人  陳河泉律師
            金  鑫律師
上列上訴人等因違反毒品危害防制條例案件，不服台灣高等法院
中華民國九十八年四月十六日第二審判決（九十八年度上訴字第
七八二號，起訴案號：台灣桃園地方法院檢察署九十七年度偵字
第一三一００、一六０四九號），提起上訴，本院判決如下：
    主  文
上訴駁回。
    理  由
按刑事訴訟法第三百七十七條規定，上訴於第三審法院，非以判
決違背法令為理由，不得為之。是提起第三審上訴，應以原判決
違背法令為理由，係屬法定要件。如果上訴理由書狀並未依據卷
內訴訟資料，具體指摘原判決不適用何種法則或如何適用不當，
或所指摘原判決違法情事，顯與法律規定得為第三審上訴理由之
違法情形，不相適合時，均應認其上訴為違背法律上之程式，予
以駁回。本件上訴人張烽騏（原姓名張克誠）上訴意旨略稱：(一)
、上訴人二人及游松益於警詢及偵、審中均未曾供述，上訴人二
人有向游松益表示將接送販賣愷他命予游松益之藥頭（下稱藥頭
）至楊梅鎮梅溪加油站（下稱梅溪加油站），讓游松益自行與該
藥頭接洽購買愷他命等情。乃原判決未說明其為上開認定記載所
依憑之證據及理由。又依游松益相關供述各情，及李俊緯於民國
九十七年二月二十二日晚上七時三十八分撥打電話予游松益時，
逕稱：「喂！我朋友跟你講」等情以觀，足見游松益於上開通話
前曾先撥打電話向李俊緯詢問有無認識藥頭。另游松益亦證稱：
是上訴人二人問伊要不要一起買，因為這樣比較便宜等情，而因
游松益與藥頭之時間無法配合，上訴人二人才搭載藥頭至梅溪加
油站。且張烽騏苟有幫助藥頭販賣愷他命之犯意，當會向游松益
取得價金向藥頭換得愷他命後，再將愷他命轉交予游松益，張烽
騏未為上開行為，係恐遭游松益誤會上訴人二人即係藥頭。乃原
審未詳細斟酌上情，復逕認所謂「接」係指接藥頭到加油站，於
法有違。(二)、張烽騏主觀上並無幫助藥頭販賣愷他命之犯意，而
因游松益與藥頭之時間無法配合，及張烽騏貪圖購買量多較為便
宜之優待，暨恐遭游松益誤會係藥頭，上訴人二人方搭載藥頭與
游松益直接交易愷他命，張烽騏係與游松益合資購買愷他命，並
無幫助藥頭販賣愷他命之犯行。乃原判決未詳細斟酌上情，即逕
為不利於張烽騏之認定，於法有違等語。上訴人李俊緯上訴意旨
略稱：(一)、原判決事實欄認定：先由李俊緯以其所持有門號00
00000000號行動電話（下稱李俊緯持用之行動電話），
撥打游松益所持有門號0000000000號行動電話（下稱
游松益持用行動電話）……等情，乃理由欄復又援引游松益供述
：係伊撥打行動電話予李俊緯等語；又原判決理由或說明：審酌
愷他命具有高度成癮性……等語，或又論述：上訴人二人誘於利
益，恣意販賣海洛因及甲基安非他命等情，其認定記載論述說明
前後矛盾。另依游松益於第一審審理中證述各情，係游松益先撥
打電話予李俊緯，且通訊監察譯文似漏載游松益撥打電話予李俊
緯之內容，而游松益供述各情與李俊緯是否有幫助販賣第三級毒
品之犯行攸關。乃原審未向警方查明有無李俊緯所持用行動電話
之通聯紀錄，亦未向警方調取李俊緯持用行動電話完整之通訊監
察譯文，調查游松益相關供述各情是否屬實，即逕予認定係李俊
緯先撥打電話予游松益，並遽為不利於上訴人二人之認定，於法
有違。(二)、李俊緯於原審審理中辯稱：藥頭係張烽騏至舞廳尋得
，李俊緯根本不認識藥頭，亦未曾與該藥頭有聯絡，主觀上並無
幫助該藥頭販賣愷他命之犯意等語，而游松益就購買愷他命之過
程於原審審理中亦證稱：伊原本將錢拿出來交給李俊緯，結果李
俊緯要伊將錢拿給與伊同坐於後座之人等情，李俊緯並於原審審
理中提出本院九十一年度台上字第四六七０號刑事判決等為佐證
。乃原判決就游松益上開有利於李俊緯之供述等，未說明何以不
能為有利於李俊緯論斷之理由，復未論述李俊緯所為何以非屬幫
助游松益施用愷他命之依據，即逕為不利於李俊緯之認定，所為
之認定記載論述說明與論理法則及經驗法則有違。(三)、李俊緯於
原審審理中提出本院九十七年度台上字第六二五三號刑事判決，
其意係在說明介紹買賣毒品之雙方認識，及載送藥頭至約定之交
易地點等，均屬販賣毒品構成要件以外之行為。而該案之犯罪情
節與本案不同，乃原判決竟誤援引該刑事判決意旨，論述說明該
案亦認駕車搭載販賣毒品者，應論以幫助販賣毒品之罪等情。又
李俊緯於過程中未曾經手毒品及價金，自不能以李俊緯有駕車載
送藥頭之行為，即逕予認定李俊緯有幫助藥頭販賣愷他命之犯行
。乃原判決未詳細斟酌上情，即逕為不利於李俊緯之認定，於法
有違。(四)、依游松益、李俊緯相關供述各情，李俊緯雖有駕駛車
輛搭載藥頭至梅溪加油站，由游松益向該藥頭購買愷他命之行為
，然李俊緯既不認識該藥頭，足見李俊緯主觀上係基於幫助游松
益施用愷他命之犯意。又依游松益相關供述各情，李俊緯主觀上
苟有幫助藥頭販賣愷他命之犯意，豈有不向游松益收取購買愷他
命之價金持交藥頭，並將向藥頭取得之愷他命持交與游松益之理
。乃原審未詳細斟酌上情，即逕為不利於李俊緯之認定，於法有
違等語。
惟查：原判決認定上訴人二人有原判決事實欄所記載幫助販賣第
三級毒品犯行，係以訊據上訴人二人不否認於如原判決事實欄所
載時、地，與游松益聯絡買賣愷他命之事宜，及載送藥頭與游松
益進行愷他命買賣等情，上訴人二人雖否認有何幫助販賣第三級
毒品之犯行，辯稱：彼等係與游松益一起合資購買愷他命，所為
係幫助游松益施用愷他命，並非幫助販賣第三級毒品云云。然查
游松益就如原判決事實欄所載之事實證述甚詳。又觀諸李俊緯所
持用之行動電話之通訊監察譯文內載：「（張烽騏：你要多少啊
？）游松益：差不多二十吧！（張烽騏：二十，好一點的進口的
四百元，細的。）」、「（游松益：你正在回來的路上嗎還是剛
去？）李俊緯：沒有，我已經在那個，在弄了。（游松益：在弄
了，好，那你等一下就慢開，我先去拿一下東西）」、「（李俊
緯：喂，我過去找你喔，因為那個人等我們等很久了）游松益：
我在麥當勞這邊。」等情，堪認張烽騏知悉藥頭係以買方如購買
愷他命二十公克，得以每公克新台幣（下同）四百元購得，李俊
緯將游松益之電話轉給張烽騏，上訴人二人對於該藥頭有販賣愷
他命營利之意圖，自難諉為不知。另不論游松益有無於上開監聽
電話之前撥打電話予李俊緯，上訴人二人既明知該藥頭係要販賣
愷他命予游松益，仍擔任本件毒品販賣交易之媒介人，並由李俊
緯駕車共同搭載該藥頭與游松益為愷他命交易，上訴人二人顯已
助成藥頭販賣愷他命犯行之實現。參諸上訴人二人並不否認游松
益與藥頭間之毒品交易，彼等係處於穿針引線地位；依上開通訊
監察譯文內容以觀，游松益告知張烽騏購買愷他命之數量差不多
二十等語，且事後毒品之價金係由游松益自行交付予藥頭，再由
藥頭將毒品交付予游松益等情，堪認張烽騏與游松益並未達成販
賣毒品之合意，上訴人二人並未參與販賣第三級毒品構成要件之
行為。惟上訴人二人明知藥頭要販賣愷他命予游松益而從中聯繫
，並共同駕車搭載藥頭至約定地點完成交易，堪認上訴人二人主
觀上有幫助販賣愷他命之犯意，所為自應構成販賣第三級毒品之
幫助犯，李俊緯提出之本院九十一年度台上字第四六七０號刑事
判決等，其犯罪情節與本案不同，李俊緯任意為有利於己之推論
，並非有據。至李俊緯是否認識藥頭，並不能為有利於上訴人二
人之論斷。依游松益相關供述之內容，參照上開通訊監察譯文內
容，上訴人二人並未與游松益談及合購愷他命之事，堪認上訴人
二人否認辯解各情，無非係屬事後卸責之詞，不足採信等情，予
以綜合判斷。因而維持第一審論處上訴人二人幫助販賣第三級毒
品罪刑之判決，駁回上訴人二人在第二審之上訴，已於判決內說
明其所憑之證據及其認定之理由。按供述證據前後，雖稍有參差
或互相矛盾，事實審法院非不可本於經驗法則斟酌其他證據作合
理之比較定其取捨，從而供述證據之一部認為真實者予以採取，
亦非證據法則所不許。又證據之取捨與證據之證明力如何，均屬
事實審法院得自由裁量、判斷之職權；苟其此項裁量、判斷，並
不悖乎通常一般之人日常生活經驗之定則或論理法則，又於判決
內論敘其何以作此判斷之心證理由者，即不得任意指摘其為違法
，而據為提起第三審上訴之合法理由。原判決綜合上述各項證據
資料，據以認定上訴人二人確有如原判決事實欄所載之犯行等情
，乃其採證認事調查職權之合法行使，且無違背論理法則及經驗
法則等情事，不容任意指為違法。上訴人二人就原判決已說明之
事項，任意為有利於己之推論，並非有據。稽諸原判決援引李俊
緯所持用行動電話通訊監察譯文之記載，係由李俊緯先撥打行動
電話予游松益，嗣再由游松益撥打行動電話予李俊緯（九十七年
度偵字第一三一００號卷第十三至十四頁），原判決事實欄所為
之認定記載並無與卷內證據資料不符之處。且原判決並已說明：
不論游松益於上開通訊監察譯文所載時間之前，有無撥打電話予
李俊緯……並無礙於上訴人二人幫助販賣第三級毒品之認定（原
判決第五頁第一至二行）等情，即認游松益其餘與事實不符之相
關供述各情，並無足取。縱認原判決所為之論述說明未臻詳細，
而有微疵，然於判決之結果並無影響，依刑事訴訟法第三百八十
條規定，仍不得據為合法之第三審上訴理由。又判決有顯然錯誤
而不影響全案情節及判決本旨者，得以裁定更正之。綜觀原判決
之全案情節及判決本旨，其理由欄關於上訴人二人恣意販賣海洛
因及甲基安非他命（原判決第六頁第二十九至三十行）之記載，
顯係上訴人二人恣意幫助販賣愷他命之誤載，並不生影響於全案
情節及判決本旨。自可依聲請或本於職權以裁定更正之，其與判
決理由矛盾迥異，李俊緯上訴意旨所指各情顯屬誤會。原判決於
事實欄認定：上訴人二人向游松益表示將接送藥頭至梅溪加油站
，讓游松益自行與該藥頭接洽購買愷他命等情，於理由欄已說明
上訴人二人不否認於如原判決事實欄所載時、地，與游松益聯絡
買賣愷他命之事宜，及載送姓名年籍不詳之藥頭與游松益進行愷
他命買賣，暨游松益於第一審審理中證稱：……上訴人二人要求
伊至梅溪加油站等待，上訴人二人會將藥頭載送至該加油站（原
判決第四頁第十二至十三行）等情甚詳，張烽騏上訴意旨未依卷
內訟訴資料而任意指摘，並無足取。按有利於被告之證據不採納
及應於審判期日調查之證據，係指該證據倘予採納或經調查所能
證明者，得以推翻原審判決所確認之事實，而得據以為不同之認
定而言。如非事理所必然，或係無從調查之證據方法，即欠缺其
調查之必要性，縱未調查，或未於理由特加說明，均與所謂違背
法令之情形不相適合。原判決認定上訴人二人有幫助販賣第三級
毒品之犯行，已說明其所依憑之證據及理由等情甚詳，而原判決
既援引游松益供述各情為不利於上訴人二人認定之依據，即認游
松益其餘相關證述各節，並不能為有利於上訴人二人論斷之依據
。縱認原判決就游松益供述各情，未逐句說明其為如何斟酌取捨
之理由，而有微疵，然於判決之結果並無影響，依刑事訴訟法第
三百八十條規定，仍不得據為合法之第三審上訴理由。又原判決
認定係先由李俊緯撥打行動電話予游松益，並已說明縱游松益曾
先撥打電話予李俊緯，仍不能為有利於上訴人二人論斷之理由等
情明確。且李俊緯並未陳明其曾聲請原審再為如何之調查，而原
審縱就其上訴意旨所載各情再為調查，亦非得以推翻原審判決所
確認之事實，而得據以為不同之認定，尚不得任意指摘原審有應
調查之證據而未予調查之違法。況原審於最後審判期日調查證據
完畢開始辯論前，審判長問李俊緯及其原審選任辯護人尚有何證
據請求調查，李俊緯及其原審選任辯護人均答稱：「無」（原審
卷第六十頁背面）。而本院為法律審，李俊緯在本院又為此爭執
，自非依據卷內資料執為指摘之合法上訴第三審理由。上訴人二
人徒憑己意或就原判決已有說明之事項，或就原審判斷證據證明
力之合法職權行使，漫指其違法，重為單純事實上之爭執，難謂
係適法上訴第三審之理由，彼等上訴違背法律上之程式，應均予
駁回。
據上論結，應依刑事訴訟法第三百九十五條前段，判決如主文。
中    華    民    國  九十九  年   十一   月  二十五  日
                      最高法院刑事第一庭
                          審判長法官  董  明  霈  
                                法官  林  茂  雄  
                                法官  張  清  埤  
                                法官  張  祺  祥  
                                法官  蘇  振  堂  
本件正本證明與原本無異
                                      書  記  官  
中    華    民    國  九十九  年   十二   月    二    日
                                                      Q

司法院資訊處製作；財團法人民間司法改革基金會備份。
